---
title: "Lab01"
author: "Marco Bresciani"
date: '2022-10-03'
output: html_document
---

```{r setup, include=FALSE}
knitr::opts_chunk$set(echo = TRUE)
```
Calcoliamo a mano i predittori ottimali Beta0 e Beta1
Eliminiamo gli nan per semplicità in questo caso
```{r}
pengs<-na.omit(pengs) 
plot(flipper_length_mm ~ body_mass_g, data=pengs )
x<-pengs$body_mass_g
y<-pengs$flipper_length_mm
n<-length(x)
s2x<- sum((x-mean(x))^2)/n
s2y<- sum((y-mean(y))^2)/n
covxy<-cov(x,y)
rxy<-cor(x,y)
mx<-mean(x) ; my<-mean(y)
beta1<-rxy*sqrt(s2y/s2x)
beta0<-my-beta1*mx
abline(beta0, beta1, col=2, lwd=1.5)
yhat<- beta0 +beta1*x # valori stimati
sum((y-yhat)^2)#empirical MSE

```
Tutto può essere automatizzato dalla funzione lm
```{r}
model<-lm(flipper_length_mm ~ body_mass_g, data=pengs)
summary(model) #errori dovrebbore essere simmetrici guardando i residui(quartili equidistanti)
#Residuals std error è la varianza stimata degli errori

```
Calcoliamo a mano il residuals std. error
```{r}
se<- sqrt(sum((yhat-y)^2)/(n-2))
se
```
Visualizziamo i valori stimati
```{r}
head(fitted(pengs),10)
sqrt(sum(residuals(model)^2)/(n-2))#somma dei residui al quadrato / n-2 sotto radice
                                 #utile per conoscere aspetti delle varianze di beta0 e beta1
```
Lo std. error dei residui serve a calcolare gli std error degli stimatori
```{r}
stdB1<-se/sqrt(n*s2x)#da correggere
stdB0<-se*sqrt(1/n + mx^2/(n*s2x))
summary(model)
```
Cosa succede se cambiamo da mm a cm?? Per le proprietà lineari del valore atteso cambiando unità di misura otteniamo lo stesso risultato

fitted e predict su linear model
```{r}
head(fitted(model))#
head(predict(model))#simile a fitted ma può resituire output su valori della x che non ho osservato(al contrario di fitted)
pred_1<-predict(model, se.fit=TRUE)
#più mi allontano dalla media di x e maggiore è l'incertezza sulla stima di y
varmx<-(se^2/n)*(1+(x-mx)^2/s2x)
plot(pengs$body_mass_g, pred_1$se.fit, pch=16, cex=1.2)
points(pengs$body_mass_g, sqrt(varmx), col=2, pch=16)

#predizione su nuovi dati
nd<-data.frame(body_mass_g=c(2000,3000,8000,16000))
pred_2<-predict(model, nd, se.fit = TRUE)

plot(pengs$flipper_length_mm, pengs$body_mass_g, pch=16, col="grey60", xlim=c(2000,9000), ylim=range(pred_2$fit))
points(nd$body_mass_g, col=2, pch=16) #da correggere

```

Simulazione come metodo per verificare la teoria
il modello teorico dice che i residui devono essere:
-omoscheidastici(varianza costante) a media0
-iid
```{r}
#fase di generazione
n<-30
x<-seq(0,1, length.out=n)
b0<-1 ; b1<-2
error<-rexp(n,1)-1 #genera n osservazioni casuali da un'esponenziale di media 1
y<- b0 + b1*x + error
plot(x,y)
coef(lm(y~x))

set.seed(586328)
out<-coef(lm(y~x)) #matrice dei risultati dei coefficenti
for(j in 1:1000){
  error<-rexp(n,1)-1
  y<- b0 + b1*x + error
  out<-rbind(out, coef(lm(y~x)))
}
hist(out[,1]); abline(v=b0, col=2)#ho stimato che in media gli stimatori hanno media 1
hist(out[,2]); abline(v=b1, col=2)
```

