---
title: "Lab 09 - more about GLMs"
output: 
  html_document: 
    toc: yes
---


# Model selection per i GLMs - Binomial 

I dati nel file `SAheart.csv` sono stati raccolti in uno studio osservazionale retrospettivo su un campione di uomini residenti in una zona ad alto rischio di malattie cardiache a Città del Capo in Sud Africa. La variabile `chd` (coronary heart disease), che useremo come variabile risposta, è una variabile binaria (codifcata con valori 0/1) che indica se un individuo presenta malattie alle coronarie. Le altre variabili presenti nel dataset sono: 

* sbp: systolic blood pressure
* tobacco: cumulative tobacco (kg)
* ldl: low densiity lipoprotein cholesterol
* adiposity
* famhist: family history of heart disease (Present, Absent)
* typea: type-A behavior
* obesity
* alcohol: current alcohol consumption
* age: age at onset

[Qui](https://hastie.su.domains/ElemStatLearn/) potete trovare più informazioni sul dataset. 



```{r, eval=TRUE}
SAheart <- read.table("datasets/SAheart.csv",sep=",",head=TRUE)
```

Desideriamo costruire un modello che predica la probabilità di avere una malattia alle coronarie dati i valori delle altre caratteristiche. Possiamo fare una prima analisi esplorativa per vedere le caratteristiche delle diverse variabili esplicative nei gruppi di persone malate e non malate (escludiamo dai grafici :  

```{r}
par(mfrow=c(2,2))
for(j in 1:4) plot(jitter(SAheart$chd, amount = 0.2)~SAheart[,j], main = names(SAheart)[j])
```

```{r}
par(mfrow=c(2,2))
for(j in 6:9) plot(jitter(SAheart$chd, amount = 0.2)~SAheart[,j], main = names(SAheart)[j])
```


Per `famhist`, che è una variabile categoriale, possiamo utilizzare un cosiddetto mosaicplot: 



```{r}
table(SAheart$famhist, SAheart$chd)
mosaicplot(table(SAheart$famhist, SAheart$chd))
#
```
Creiamo un modello in funzione di ldl
```{r}
chd_mod_ldl<-glm(chd~ldl, family=binomial, data=SAheart)
summary(chd_mod_ldl)
```
```{r}
par(mfrow=c(1,1))
plot(SAheart$ldl, jitter(SAheart$chd, amount=0.15), pch=16)
lines(sort(SAheart$ldl),# questo grafico mostra il cambiamento non lineare dell'effeto sulla variabile risposta(attacchi di cuore) all'aumentare un'unità di ldl(colesterolo)
      predict(chd_mod_ldl,newdata = data.frame(ldl=sort(SAheart$ldl)), type="response"), col="red")
```
```{r}
confint.default(chd_mod_ldl, level=0.99, param="ldl") #intervallo di confidenza approssimato ad una normale basato sulla massima verosimiglianza
#intervallo di confidenza dei coefficienti del modello chd_mod_ldl 
```

```{r}
chd_mod_additive<-glm(chd~., data=SAheart, family=binomial)
summary(chd_mod_additive)

anova(chd_mod_ldl, chd_mod_additive, test="LRT") #esiste un modello intermedio rispetto al modello con solo colesterolo

```
```{r}
chd_mod_select<- step(chd_mod_additive, direction = "both", k=2, #use AIC
                      scope=list(lower=chd_mod_ldl, upper=chd_mod_additive))
#step(chd_mod_ldl, direction="forward", scope=list(lower=chd_mod_ldl, upper=chd_mod_additive))
summary(chd_mod_select)
```
```{r}
par(mfrow=c(1,1))
plot(SAheart$ldl, jitter(SAheart$chd, amount=0.15), pch=16)
lines(sort(SAheart$ldl),# questo grafico mostra il cambiamento non lineare dell'effeto sulla variabile risposta(attacchi di cuore) all'aumentare un'unità di ldl(colesterolo)
      predict(chd_mod_ldl,newdata = data.frame(ldl=sort(SAheart$ldl)), type="response"), col="red")


nd<-data.frame(ldl=seq(0,16), age=median(SAheart$age), 
               tobacco=median(SAheart$tobacco), 
               famhist="Absent",
               typea=median(SAheart$typea))

lines(sort(nd$ldl),# questo grafico mostra il cambiamento non lineare dell'effeto del tabacco sulla      variabile risposta(attacchi di cuore) all'aumentare un'unità di ldl(colesterolo) quando tutti gli altri predittori sono fissi(in questo caso al loro valore mediano)
      predict(chd_mod_select,newdata = nd, type="response"), col="orange")

```
COME VALUTIAMO L'INCERTEZZA sulla stima del predittore lineare sulla scala dei valori della risposta?? (Perchè ora sono in una trasformazione dei predittori)
2 opzioni :
-quantifichiamo della variabilità di mu_ (boh??)
-prendiamo l'intervallo di confidenza e trasformiamolo con la link function (questo intervallo non è puntuale ma è un'approssimazione), con questo approccio ottengo sicuramente intervalli di confidenza pr la variabile risposta che sono validi
```{r}
linpred<-predict(chd_mod_select, newdata = nd,  type = "link", se.fit=TRUE)
cint <- cbind(linpred$fit - qnorm(0.995) * linpred$se.fit,
              linpred$fit + qnorm(0.995) * linpred$se.fit)
#ora trasformiamoli attraverso la funzione legame : binomial()$linkinv (inverso funzione legame)
cint_response<- binomial()$linkinv(cint)
plot(SAheart$ldl, jitter(SAheart$chd, amount=0.15), pch=16)
lines(sort(nd$ldl), cint_response[,1], lty=2, col="darkorange")
lines(sort(nd$ldl), cint_response[,2], lty=2, col="darkorange")
```
```{r}
plot(SAheart$ldl, jitter(SAheart$chd, amount=0.15), pch=16)
lines(sort(nd$ldl),# questo grafico mostra il cambiamento non lineare dell'effeto del tabacco sulla      variabile risposta(attacchi di cuore) all'aumentare un'unità di ldl(colesterolo) quando tutti gli altri predittori sono fissi(in questo caso al loro valore mediano)
      predict(chd_mod_select,newdata = nd, type="response"), col="orange")
lines(sort(SAheart$ldl),# questo grafico mostra il cambiamento non lineare dell'effeto sulla variabile risposta(attacchi di cuore) all'aumentare un'unità di ldl(colesterolo)
      predict(chd_mod_ldl,newdata = data.frame(ldl=sort(SAheart$ldl)), type="response"), col="red")

lines(sort(nd$ldl), cint_response[,1], lty=2, col="darkorange")
lines(sort(nd$ldl), cint_response[,2], lty=2, col="darkorange")


```
NON è POSSIBILE CALCOLARE INTERVALLI DI PREDIZIONE PERCHè NON ABBIAMO LA VARIABILITà DEL MODELLO, NON POSSIAMO SEPARARE LA MEDIA DALLA VARIANZA POICHè GLI INTERVALLI DI PREDIZIONE TENGONO CONTO DELLA VARIABILITà DI Y E NOI NON POSSIAMO SEPARARLA DALLA MEDIA



# Model selection per GLMs - Poisson 

Ci concentriamo ora sul dataset `hcrabs` in cui la variabile di interesse è il numero di satelliti attorno ad un granchio femmina. Desideriamo individuare i predittori che possono risultare utili nello spiegare la variabilità della variabile risposta. Innanzitutto leggiamo il dataset ed esploriamo le relazioni tra predittori e risposta: 


```{r}
hcrabs <- read.csv("data/hcrabs.csv", header = TRUE)
plot(hcrabs)
```


`Spine` e `Col` sono dei fattori ordinati: 

```{r}
hcrabs$Spine <- factor(hcrabs$Spine, levels = c("NoneOK", "OneOK", "BothOK"))
hcrabs$Col <- factor(hcrabs$Col, levels = c("LM", "M", "DM", "D"))

```

`Sat` (la variabile risposta) sembra essere legata a `Width` e `Wt`, le quali però sono anche legate tra loro. Le altre variabili nel dataset sono variabili categoriali Inoltre ci sono alcune variabili categoriali per cui lo scatterplot non facilita la comprensione delle relazioni tra i predittori ma che sembrano avere forse qualche effetto su `Sat`: 

```{r}
par(mfrow=c(1,2))
plot(Sat~Col, data =hcrabs)
plot(Sat~Spine, data =hcrabs)
```

Iniziamo la procedura di selezione del modello specificando i due modelli additivi più semplice e più complesso possibile: utilizzeremo poi la funzione `step` per verificare se esiste un modello con complessità intermedia tra i due che spieghi sufficientemente bene i dati. 



```{r}
model0<-glm(Sat~1, family=poisson(link=log),data=hcrabs)
modelFull<-glm(Sat~., family=poisson(link=log),data=hcrabs)
anova(model0, modelFull, test = "LRT") ## at least some variables are significant
```
```{r}
modelsel<-step(modelFull, direction = "both", k=2, #use AIC
                      scope=list(lower=model0, upper=modelFull))
step(modelFull, direction = "backward", k=2, #use AIC
                      scope=list(lower=model0, upper=modelFull))
step(model0, direction = "forward", k=2, #use AIC
                      scope=list(lower=model0, upper=modelFull))

summary(modelsel) 
```

```{r}
modelinteract<-glm(Sat ~ Wt * Col, data=hcrabs, family = poisson)
summary(modelinteract)

anova(modelsel, modelinteract, test="LRT")
```
```{r}
hcrabs_<-hcrabs[order(hcrabs$Wt),]
plot(hcrabs$Wt, hcrabs$Sat, col=as.numeric(hcrabs$Col), pch=16)

#MODELLO ADDITIVO
lines(hcrabs$Wt[hcrabs$Col=="LM"], 
       predict(modelsel, type="response")[hcrabs$Col=="LM"], col=1) #rielaborati i modelli con il dataset ordinato
lines(hcrabs$Wt[hcrabs$Col=="M"], 
       predict(modelsel, type="response")[hcrabs$Col=="M"], col=2) #rielaborati i modelli con il dataset ordinato
lines(hcrabs$Wt[hcrabs$Col=="DM"], 
       predict(modelsel, type="response")[hcrabs$Col=="DM"], col=3) #rielaborati i modelli con il dataset ordinato
lines(hcrabs$Wt[hcrabs$Col=="D"], 
       predict(modelsel, type="response")[hcrabs$Col=="D"], col=4)
```
SI NOTA CHE I GRANCHI LM SONO MOLTO POCHI, MA LA STIMA FATTA SU TUTTI E 4 I GRUPPI, PASSA INFORMAZIONE E OTTENGO UNA STIMA DELLA VARIABILITA' CHE è PIù CONTENUTA NEI GRUPPI CON POCHI GRANCHI

```{r}
plot(hcrabs$Wt, hcrabs$Sat, col=as.numeric(hcrabs$Col), pch=16)

#MODELLO INTERATTIVO
lines(hcrabs$Wt[hcrabs$Col=="LM"], 
       predict(modelinteract, type="response")[hcrabs$Col=="LM"], col=1) #rielaborati i modelli con il dataset ordinato
lines(hcrabs$Wt[hcrabs$Col=="M"], 
       predict(modelinteract, type="response")[hcrabs$Col=="M"], col=2) #rielaborati i modelli con il dataset ordinato
lines(hcrabs$Wt[hcrabs$Col=="DM"], 
       predict(modelinteract, type="response")[hcrabs$Col=="DM"], col=3) #rielaborati i modelli con il dataset ordinato
lines(hcrabs$Wt[hcrabs$Col=="D"], 
       predict(modelinteract, type="response")[hcrabs$Col=="D"], col=4)
```
INTERVALLO DI CONFIDENZA PER UN GRANCHIO DI PESO 3000 NELLE 4 CATEGORIE DI COLORE
```{r}
nd<-data.frame(Wt=(3000), Col=c("LM","M","D","DM"))
cint_ <- predict(modelinteract, newdata = nd, type="link", se.fit = TRUE)

interval<-cbind(cint_$fit - qnorm(.995)*cint_$se.fit,
      cint_$fit + qnorm(.995)*cint_$se.fit)


exp(cbind(cint_$fit - qnorm(.995)*cint_$se.fit,
      cint_$fit + qnorm(.995)*cint_$se.fit))
```



Come criterio di valutazione della bontà di adattamento possiamo usare AIC or BIC (quindi prendiamo $k=log(n)$ nella penalizzazione): 
