---
title: "Lab05"
author: "Marco Bresciani"
date: '2022-11-08'
output: html_document
---

```{r setup, include=FALSE}
knitr::opts_chunk$set(echo = TRUE)
```

## Using categorial variable

```{r}
data(Prestige, package = "carData")
plot(Prestige)
```

Un primo modello con education e income come predittori

```{r}
fit1<-lm(prestige ~ income + education, data=Prestige,subset = !is.na(Prestige$type))
summary(fit1)

```

```{r}
par(mfrow=c(2,2))
plot(fit1)
```

```{r}
#par(mfrow=c(2,2))
#plot(residuals(fit1)~Prestige$women); abline(h=0)
#plot(residuals(fit1)~Prestige$census); abline(h=0)
#plot(residuals(fit1)~Prestige$type);abline(h=0)
```

```{r}
fit_whtype<-update(fit1, . ~ . + type)
fit_whcensus<-update(fit1, . ~ . +census)
summary(fit_whtype)
summary(fit_whcensus)
```

Sembra che type e census non siano significativi, proviamo a controllare con AIC

```{r}
AIC(fit1); AIC(fit_whtype); AIC(fit_whcensus)
AIC(fit1, fit_whtype, fit_whcensus)
anova(fit1, fit_whtype) #ci sono 4 valori mancanti per type - è fondamentale che il dataset sia lo stesso per tutti
Prestige[is.na(Prestige$type),]
#N.B si possono confrontare solo modelli stimati sullo stesso dataset
#Nel nostro caso eliminiamo le 4 informazioni mancanti dal dataset (usiamo il parametro "subset" della fun lm a monte)
fit1<-lm(prestige ~ income + education,data=Prestige, subset = !is.na(Prestige$type) )
AIC(fit1); AIC(fit_whtype); AIC(fit_whcensus)
AIC(fit1, fit_whtype, fit_whcensus)
anova(fit1, fit_whtype)
```

```{r}
head(model.matrix(fit_whtype))
table(Prestige$type)
fit_whtype$coefficients
```

A parità di income e education il prestigio di typeprof sale di 6 punti mentre quello di typewf scende di 2 punti

```{r}
plot(Prestige$income, Prestige$prestige)

nd <- data.frame(income=seq(0,25000, by=100), education=mean(Prestige$education), type="prof")
lines(nd$income, predict(fit_whtype,  newdata=nd), col=2)

nd <- data.frame(income=seq(0,25000, by=100), education=mean(Prestige$education), type="wc")
lines(nd$income, predict(fit_whtype,  newdata=nd), col=4)

nd <- data.frame(income=seq(0,25000, by=100), education=mean(Prestige$education), type="bc")
lines(nd$income, predict(fit_whtype,  newdata=nd), col=6)

```

Aggiungiamo l'interazione di type con le 2 variabili

```{r}
fit_intall <- lm(prestige ~ income*type + education*type, data=Prestige, subset=!is.na(Prestige$type))
summary(fit_intall)
```

```{r}
AIC(fit_intall, fit_whtype)
anova(fit_whtype, fit_intall) 
# anova verifica se: H0 : B1 ... Bn = 0 vs Ha : any B1 ... Bn != 0 (esiste almeno un parametro significativo)

confint(fit_whtype, parm = "education")
confint(fit_intall, parm = "education")

```

L'ampiezza dell'intervallo di confidenza del modello con l'interazione è aumentato molto questo ci indica che probabilmente stiamo sovra-parametrizzando

Proviamo ora a costruire due modelli in cui l'interazione di type c'è solo con uno dei 2 parametri

```{r}
fit_inted<-lm(prestige~income+type + education*type, data=Prestige, subset=!is.na(Prestige$type))
fit_intinc<-lm(prestige~income*type + education+type, data=Prestige, subset=!is.na(Prestige$type))

summary(fit_inted)
summary(fit_intinc)

anova(fit_inted, fit_intall)
anova(fit_intinc, fit_intall) #anova sceglie modelli significativi

AIC(fit_inted, fit_intinc, fit_intall) #AIC sceglie un modello meno parsimonioso
BIC(fit_inted, fit_intinc, fit_intall) #BIC sceglie il modello  più parsimonioso

anova(fit_whtype,fit_intinc)#confrontiamo i modello additivo con quello con interazione



```

Scegliamo il modello fit_intic

```{r}
summary(fit_intinc)
```

i coefficenti angolari per 
income:typeof = 0.0031344 - 0.0025102 = 0.0006242 
income:typewc = 0.0031344 - 0.0014856 = 0.0016488

\*cambiare livello di riferimento (cambiare parametro di riferimento tra wc bc prof) se interessati

```{r}
Prestige$newtype <- factor(Prestige$type, levels=c("wc", "bc", "prof"))
table(Prestige$newtype)
table(Prestige$type)

coef(lm(prestige ~ income * newtype + education + newtype, data=Prestige,subset=!is.na(Prestige$newtype)))

coef(fit_intinc)

```

GRAFICO DEL MODELLO STIMATO

```{r}
col_type <- rep(1 , length(Prestige$type))
col_type[Prestige$type == "wc"] <- 4
col_type[Prestige$type == "prof"] <- 2
plot(Prestige$income, Prestige$prestige, pch=16, col=col_type)
# education=10
abline(a=coef(fit_intinc)[1]+coef(fit_intinc)[4]+ coef(fit_intinc)[5]*10,
       b=coef(fit_intinc)[2]+coef(fit_intinc)[7], col=4)

abline(a=coef(fit_intinc)[1]+coef(fit_intinc)[3]+ coef(fit_intinc)[5]*10,
       b=coef(fit_intinc)[2]+coef(fit_intinc)[6], col=4)

abline(a=coef(fit_intinc)[1] + coef(fit_intinc)[5]*10,
       b=coef(fit_intinc)[2], col=1)


```
