---
title: "CT0429 - Analisi Predittiva - aa 22/23 - Appello I"
author: "Marco Bresciani - 876347"
output: 
  html_document: 
    toc: yes
---

# Istruzioni

Salvate questo file con il nome `matricola.Rmd`. Questo sarà il file che dovrete consegnare. Il file deve compilare senza problemi: files che non possono essere compilati correttamente saranno penalizzati.

Per essere sicuri di poter trovare il file al momento della consegna potete controllare dove è il file quando compilate il file la prima volta usando il comando `getwd()`.

Attenzione - per tutto l'esame, se non specificato esplicitamente, il livello di significatività da usare è $\alpha = 0.02$

# Esercizio 1

Si desidera indagare quali caratteristiche di un'azienda possono risultare utili per predire il valore dell'azienda sul mercato. Per un campione di 75 aziende vengono raccolte le seguenti informazioni:

-   `MarketValue`; il valore di mercato dell'azienda (variabile risposta)
-   `Assets`: il valore del patrimonio dell'azienda (in migliaia di dollari)
-   `Sales`: il totale delle vendite (in migliaia di dollari)
-   `Profits`: i profitti (in migliaia di dollari)
-   `CashFlow`: il flusso di cassa (in migliaia di dollari)
-   `Employees`: il numero di dipendenti
-   `Banks`: una variabile che indica se l'azienda è una banca

I dati sono contenuti del dataset `dex1` che si può caricare usando il seguente codice:

```{r,cache=TRUE}
dex1 <- read.csv("a01ex12_data.csv", header = TRUE)
```

### Es. 1.a

```{asis}
Si costruisca un primo modello lineare semplice `fit1` in cui la variabile risposta `MarketValue` viene spiegata in funzione del predittore `CashFlow`. Si commenti la significatività del modello e si derivi un intervallo di confidenza (a livello di confidenza 98\%) per il coefficiente angolare relativo alla variabile `CashFlow` nel modello `fit11`. Si verifichi inoltre il sistema di ipotesi:
```

$H_0: \beta_{CashFlow} = 10$ VS $H_1: \beta_{CashFlow} \neq 10$

```{r}
fit1<-lm(MarketValue~CashFlow, data= dex1)
summary(fit1)
```

Il predittore CashFlow risulta essere un predittore significativo ad un livello di confidenza del 2% osservando il p-value, quindi spiega in buona parte la variabilità della variabile risposta Notiamo che l'R2 è molto vicino ad uno, e con un solo predittore ci da un'indicazione della linearità della relazione tra predittore e risposta. La statistica F ha un valore molto alto e un p-value molto basso il che indica che il modello è significativo e più espressivo rispetto al modello nullo (solo intercetta)

```{r}
confint(fit1, level = 0.98 )[2,]
```

Il valore 10 non rientra nell'intervallo di confidenza al 2% del coefficiente di cashflow, quindi posso rifiutare l'ipotesi nulla, in alternativa:

```{r}
t.test(dex1$CashFlow, mu=10, alternative = "two.sided")
```

il pvalue \< alpha=0.02 quindi POSSO rifiutare l'ipotesi nulla

### Es. 1.b

```{asis}
Si produca una visualizzazione che mostri come la relazione tra la variabile `MarketValue` e `CashFlow`, mostrando la relazione stimata dal modello `fit1` e un intervallo di confidenza per il valore atteso di `MarketValue` in funzione della variabile `CashFlow`. Per quale valore di `CashFlow` è più stretto l'intervallo di confidenza? 
```

```{r}
plot(fit1)

```

```{r}
new_data<-seq(min(dex1$CashFlow), max(dex1$CashFlow), by=500)
preds <- predict(fit1, newdata = data.frame(CashFlow=new_data), interval = 'confidence', level = 0.98)
plot(MarketValue ~ CashFlow, data = dex1, xlim=c(0,1000), ylim=c(0,10000) )
abline(fit1)

lines(new_data, preds[ ,3], lty = 'dashed', col = 'blue')
lines(new_data, preds[ ,2], lty = 'dashed', col = 'blue')
```

```{r}
min<-1000000
for (cf in dex1$CashFlow ) {
  cf_range<-(predict(fit1, newdata = data.frame(CashFlow=cf), interval = 'confidence', level = 0.98 ))
  if (cf_range[3]-cf_range[2]<min) {
        min<-cf_range[3]-cf_range[2]
        cf_min<-cf
  }
}
min;cf_min
mean(dex1$CashFlow)
```

Più il valore di cashFlow si avvicina alla media e più l'intervallo di confidenza si restringe, in questo caso il valore nel dataset che minimizza l'intervallo è CashFlow=456.5

### Es. 1.c

```{asis}
Si elenchino le assunzioni sottostanti il modello lineare semplice e si verifichi se queste sono soddisfatte per il modello `fit1`. Si suggerisca eventualmente come modificare il modello. 
```

```{r}
plot(dex1$MarketValue, dex1$CashFlow)
plot(residuals(fit1), dex1$CashFlow)
plot(fit1)
```

```{r}
dex1<-dex1[-c(75,73,74,72),]
fit2<-lm(MarketValue~CashFlow, data=dex1)
```

```{r}

```

linearità: la relazione pare non essere del tutto lineare -\> potremmo applicare una box cox trasformation sul predittore

Eteroschedasticità(varianza omogenea): dal grafico dei fitted vs residuals notiamo la varianza non essere proprio lineare, potrei pensare di applicare una trasformazione della variabile risposta

Normalità dei residui: i residui non sembrano essere distribuiti normalmente

indipendenza dei residui:

residui diistribuiti linearmente: i re

presenza di valori anomali: attraverso la cook distance possiamo notare la presenza di 3 valori anomali

multicollinearità:

```{r}
fitcat<-lm(MarketValue~Banks, data=dex1)
```

```{r}
plot(fitcat)
```

### Es. 1.d

```{asis}
Si stimi un modello lineare multiplo in cui tutte le variabili sono utilizzati come predittori. Si confronti il valore stimato di $\beta_{CashFlow}$ e la sua significatività nei due modelli: come si può interpretare il valore del parametro dei due modelli? Quale potrebbe essere la causa di una eventuale differenza del valore stimato per il parametro nei due modelli?  
```

# Esercizio 2

Si usi ora lo stesso dataset `dex1` usato nell'esercizio 1 per individuare quali fattori possono permettere di predire se un'azienda è una banca, i.e. se la variabile `Banks` ha valore `Bank`:

```{r,cache=TRUE}
dex1 <- read.csv("a01ex12_data.csv", header = TRUE)
```

La variabile risposta ora è la variabile `Bank`, che può prendere valore `Bank` o `Not`: codifichiamo la variabile come un `factor` che abbia il valore `Not` come baseline:

```{r}
dex1$Banks <- factor(dex1$Banks, ordered = TRUE, levels = c("Not","Bank")) 
table(dex1$Banks)
```

### Es. 2.a

```{asis}
Si stimi un modello `fit1` utile a verificare se la variabile `Assets` è un predittore significativo per predire se un'azienda è o meno una banca. Che effetto ha la variabile `Assets` sulla probabilità che un'azienda sia una banca? 
```

```{r}
fit_glm<-glm(Banks~Assets, family = binomial(), data=dex1)
summary(fit_glm)
```

```{r}
coef_Assets <- coef(fit_glm)[2]
Assets_or <- exp(coef_Assets)
(Assets_or - 1.0)*100
```

All'aumentare di assets di una unità, fissati tutti gli altri predittori, l'odds ratio di Bank aumenta dello 0.0056%

### Es. 2.b

```{asis}
Si usi il modello stimato al punto precedente (2.a) per derivare un intervallo di confidenza al 98\% per la probabilità che due aziende con un valore di `Assets` pari a 2000 e 20000 siano banche. Si produca inoltre una visualizzazione che mostri come varia la stima della probabilità che un'azienda sia una banca in funzione di `Assets` con un intervallo di confidenza al 98\%. 
```

```{r}
nd <- data.frame(Assets = c(2000,20000))
preds <- predict(fit_glm, newdata = nd, type = "link", se.fit = TRUE)
# LOWER BOUNDS 
cbind(binomial()$linkinv(preds$fit + qnorm(0.01) * preds$se.fit),
# UPPER BOUNDS 
      binomial()$linkinv(preds$fit + qnorm(0.99) * preds$se.fit))

nd <- data.frame(Assets = seq(0,60000)) #creo una sequenza di nuovi valori
preds <- predict(fit_glm, newdata = nd, type = "link", se.fit = TRUE) #faccio le prediction per tutti quei valori
plot(dex1$Assets, jitter(as.numeric(dex1$Banks == "Bank"),amount = 0.05), 
     ylab = "P(Azienda = Bank)" ,pch = 16) #faccio il plot dei punti
lines(nd$Assets, binomial()$linkinv(preds$fit), col = 2) #aggiungo la linea logistica
lines(nd$Assets, binomial()$linkinv(preds$fit + qnorm(0.01) * preds$se.fit), col = 2, lty = 2)#linea lower bound
lines(nd$Assets, binomial()$linkinv(preds$fit + qnorm(0.99) * preds$se.fit), col = 2, lty = 2)#linea upper bound
```

### Es. 2.c

```{asis}
Si stimi ora un modello `fit2` utile a verificare se la variabile `Profits` è un predittore significativo per predire se un'azienda è o meno una banca: si commenti il risultato del modello. Come è possibile confrontare la bontà di adattamento dei due modelli `fit1` e `fit2`. 
```

```{r}
fit2_glm<-glm(Banks~Profits, data=dex1, family = binomial())
summary(fit2_glm)
```

Profits ha un impatto negativo, ma questo non risulta essere significativo all'interno del modello

Essendo i modelli non annidati non posso utilizzare la Null e residual deviance, quindi utilizzo AIC o BIC

in questo caso il modello Fit2 risulta avere una bontà di adattamento migliore

### Es. 2.d

```{asis}
Si prenda in considerazione il dataset `X` specificato nel codice seguente: questi dati sono un dataset diverso da quello `dex1` e non sono stati usati per stimare i modelli stimati fino ad ora. 
Usando il modello che si è trovato avere una migliore bontà di adattamento al punto precedente (2.c), si costruisca una matrice di confusione che permetta di valutare la capacità di predizione out-of-sample del modello calcolando il tasso di errore di classificazione (mis-classification rate).    
```

```{r}
### è semplicemnte necessario far girare questo codice 
testData <- data.frame(
  Assets = c(630, 6650, 7850, 1840, 1470, 144, 1430, 
8580, 1460, 1090, 6180, 2650, 15100, 1030, 2220, 4520, 2120, 
2240, 8280, 3020), 
  Sales = c(212, 1690, 14700, 641, 1110, 899, 
975, 3020, 2720, 267, 3030, 592, 2170, 931, 4540, 1010, 589, 
491, 2320, 7780), 
  MarketValue = c(141, 1040, 3480, 677, 878, 
804, 185, 1910, 3210, 361, 1170, 680, 222, 728, 2060, 2030, 492, 
510, 2560, 3400), 
  Profits = c(2.3, 241, 381, 72.7, 109, 55.2, 
21.7, 156, 247, 35.9, 168, 76, 48, 38.4, 128, 229, 17.8, 38.1, 
175, 207), 
  CashFlow = c(46.5, 237, 802, 71.3, 227, 149, 37.1, 
358, 361, 33.6, 315, 73.5, 91.3, 106, 367, 165, 46.3, 93.1, 304, 
438), 
  Employees = c(0.877, 2.75, 109, 9.4, 9.84, 4.1, 2.89, 30.7, 
32.4, 1.77, 9.71, 3.89, 6.04, 5.2, 48.6, 7.13, 5.09, 4.54, 21.1, 
30), 
  Banks = c("Bank", "Not", "Not", "Not", "Not", "Bank", 
"Not", "Not", "Not", "Not", "Not", "Not", "Bank", "Bank", "Not", 
"Bank", "Not", "Bank", "Bank", "Not"))

testData[1:2,]
```

```{r}
predictedBinary <- ifelse(predict(fit2_glm, newdata = testData, type = "response") > 0.5, "predBank", "predNot")
table(predictedBinary, testData$Banks)
```
