---
title: "CT0429 - Analisi Predittiva - aa 21/22 - Appello IV"
author: "Nome Cognome - matricola"
output: 
  html_document: 
    toc: yes
---

# Istruzioni

Salvate questo file con il nome `matricola.Rmd`. Questo sarà il file che dovrete consegnare. Il file deve compilare senza problemi: files che non possono essere compilati correttamente saranno penalizzati.

Per essere sicuri di poter trovare il file al momento della consegna potete controllare dove è il file quando compilate il file la prima volta usando il comando `getwd()`.

```{r}
getwd()
## da cancellare quando siete sicuri di dove è il file
```

Attenzione - per tutto l'esame, se non specificato esplicitamente, il livello di significatività da usare è $\alpha = 0.02$

# Esercizio 1

Un app di smart-mobility desidera indagare quali fattori influenzino l'utilizzo degli utenti dei mezzi messi a disposizione dalla app. Per un campione di 70 giorni in diverse città nei mesi di Aprile e Maggio vengono misurate le seguenti informazioni:

-   `n_mezzi`: il numero minimo di mezzi funzionanti e operativi nella giornata
-   `temp`: la temperatura media della giornata
-   `weekend`: una variabile che indica se la giornata era un sabato o domenica
-   `usage`: una variabile che indica il numero di chilometri (in migliaia) coperto dagli utenti nella giornata. Questa è la variabile risposta

Le informazioni sulle variabili sono disponibili nel dataset `dex1` che si può caricare usando il seguente codice:

```{r,cache=TRUE}
dex1 <- read.csv("ex1_data.csv", header = TRUE)
```

### Es. 1.a

```{asis}
Si costruisca un primo modello lineare multiplo `fit1` in cui tutte le variabili esplicative vengono utilizzate. Si commenti la significatività del modello e dei singoli predittori. Si verifichi l'opportunità di proporre un modello più parsimonioso di `fit1`. 
```

```{r}
dex1$weekend<-ifelse(dex1$weekend=="si", 1,0)

fit1<-lm(usage~., data=dex1)
summary(fit1)

```

-   Nel modello fit1, i residui appaiono ben distribuiti attorno alla mediana
-   Osservando i coefficienti notiamo come
    -   "n_mezzi - temp" risultano significativi ad un livello di significatività inferiore a 2%,
    -   mentre il predittore "weekendsi" risulta non significativo per il medesimo livello di significatività, e potrebbe essere ommesso dal modello.
-   L'Adjusted R square pare indicare a prima vista una buona linearità.
-   La F statisitc e relativo p-value indicano che il modello risulta più significativo rispetto al modello nullo.

```{r}
step(object = lm(usage~1, data = dex1), 
     scope = list(lower = lm(usage~1, data = dex1), 
                  upper = fit1), 
     direction = "forward",
     k = 2
) ## 

anova(lm(usage~n_mezzi+temp, data = dex1), fit1)
```

Facendo farward selection con AIC notiamo come l'iterazione termina con il modello lm(usage\~n_mezzi + temp) con un valore di AIC minore rispetto a quello con anche il predittore "weekend".

Inoltre il test Anova fornisce una indicazione a favore del modello più semplice

### Es. 1.b

Si derivino intervalli di confidenza (a livello di confidenza 98%) per il coefficiente angolare relativo alla variabile `temp` nel modello `fit11`. Si verifichi inoltre il sistema di ipotesi

$H_0: \beta_{temp} = 1$ VS $H_1: \beta_{temp} \neq 1$

```{r}
tempInterval <- confint(fit1,parm='temp', level = 0.98)
tempInterval
```

```{r}
tvalue<-(0.9203 - 1)/0.1388
pvalue<-2*pt(abs(tvalue), df=66-2,lower.tail = FALSE)
pvalue < 0.02
```

Il valore di H0=1 per Btemp si trova all'interno dell'intervallo di confidenza quindi non posso rifiutare l'ipotesi nulla

A favore di ciò effettuando un test t e calcolando il p-value relativo notiamo come quest'ultimo sia maggiore del liv di significatività alpha ad indicazione che non è possibile rifiutare l'ipotesi nulla.

### Es. 1.c

```{asis}
Si produca una visualizzazione che mostri i valori stimati dal modello prescelto per giornate feriali con 20 e 25 gradi e tra i 150 e i 210 mezzi disponibili. 
```

```{r}

newdt <- subset(dex1, (temp>=20.0 & temp<21) | (temp>=25.0 & temp<26) & 
                  (n_mezzi>=150 & n_mezzi<=210) & weekend==0, 
                select=c("n_mezzi","temp","weekend","usage"))
fit2<-lm(usage~temp+n_mezzi, data=dex1)

plot(predict(fit2, newdata = newdt), newdt$usage, xlab="predicted", ylab="actual")
abline(a=0, b=1, col="red", lwd=2)

#creaiamo un campione
rnd_temp<-sample(c(20,25),100,replace=TRUE)
rnd_mezzi<-sample(150:210,100, replace=TRUE)

```

### Es. 1.d

```{asis}
Il CEO dell'azienda desidera valutare l'opportunità di aumentare il numero di mezzi nelle città per il prossimo inverno: è possibile utilizzare il modello selezionato per predirre il numero di chilometri che saranno coperti dagli utenti nei mesi di Dicembre e Gennaio? 
```
Non sarebbe un modello accurato poichè il nostro modello di regressione è costruito su un dataset campionato interamente nei mesi di Aprile e Maggio, le stime non sarebbero sufficientemente precise nel momento i cui la temperatura si discosta di molto dalla temp media del nostro campione nei mesi di dicembre e gennaio


# Esercizio 2

Un ristoratore monitora il numero di ordini fatti tramite un app di food-delivery e desidera indagare quali siano i fattori che inducono gli utenti ad ordinare presso il suo ristorante. Le variabili che prende in considerazione sono

-   `domenica`: una variabile che indica se la giornata è una Domenica
-   `temp`: la temperatura media giornaliera
-   `nOrd`: il numero di ordini ricevuti in una serata. Questa è la variabile risposta.

Si carichi il dataset usando il codice seguente:

```{r,cache=TRUE}
dex2 <- read.csv("ex2_data.csv", header = TRUE)
dex2$domenica <- factor(dex2$domenica) 
```

Si desidera costruire un modello predittivo per la variabile `nOrd`, un modello cioè che predica il numero di ordini, usando un modello lineare generalizzato usando una distribuzione di Poisson con funzione legame canonica in cui la variabile `nOrd` è la variabile risposta.

### Es. 2.a

```{asis}
Si verifichi se la temperatura è un predittore significativo, verificando inoltre se è conveniente usare termini polinomiali di ordine superiore ad uno (questo si può fare usando la funzione `I` o la funzione `poly`). 
```
```{r}
glm1<-glm(nOrd~domenica+temp, family = poisson(), data=dex2)
summary(glm1)
AIC(glm1)
AIC(glm(nOrd~domenica+I(temp^6), family = poisson(), data=dex2))
```
Apparentemente la trasformazione del predittore temp con grado superiore a 1 non è significativa rispetto alla versione non trasformata

### Es. 2.b

```{asis}
Usando il modello migliore che si è scelto al punto a) si verifichi se, a parità di temperatura, vi è una qualche differenza nel numero di ordini effettuati la domenica o nelle altre giornate. 
```
```{r}
exp(0.688138) - 1
```
Fissati gli altri predittori pare che il rate degli ordini fatti di domenica sia del 99% maggiore

### Es. 2.c

```{asis}
Usando il modello che si ritiene migliore si produca una stima del numero medio di ordini attesi per le giornate nel dataset `nd`. Si produca anche una stima intervallare usando un livello di confidenza pari al 98\%.
```

```{r}
nd <- data.frame(temp = c(16, 16, 26, 26), domenica = factor(c(0,1,0,1)))
rownames(nd) <- c("g16","d16","g26","d26")
```

### Es. 2.d

```{asis}
Quale è la funzione legame usata quando si usa la funzione legame canonica per la distribuzione Poisson? Per il modello utilizzato al punto c) si provi ad usare la funzione legame radice quadrata (`link = sqrt`) e si verifichi se i valori puntuali stimati del numero di ordini differiscono quando si usa una diversa funzione legame. 
```
