---
title: "EsAlcoholLinearRegression"
author: "Marco Bresciani"
date: '2022-08-08'
output: html_document
---

```{r setup, include=FALSE}
knitr::opts_chunk$set(echo = TRUE)
```
## 1. Si produca un graﬁco dei dati. La relazione tra le variabili in esame appare lineare?
```{r}
grains<-read.table("datasets/grains.dat", header=TRUE)
model<-lm(alcohol~nitrogen, data=grains)
plot(alcohol~nitrogen, data=grains)
summary(model)
```
La relazione appare lineare, vista la negatività di β, possiamo dire che le due variabili siano correlate negativamene

## 2. Si dia una stima puntuale per α e β.

```{r}
Beta<-cov(grains$alcohol,grains$nitrogen) / var(grains$nitrogen)
alpha<-mean(mean(grains$alcohol) - Beta * mean(grains$nitrogen))
alpha
Beta
```
## 3. Si dia una stima intervallare ad un livello di conﬁdenza di 99% per α e β.
```{r}
a<-0.01
BConfInt<- Beta + c(-1,1) * qt(1-a/2, df =38) * 4.096
aConfInt<- alpha + c(-1,1) * qt(1-a/2, df = 38) * 7.839

BConfInt
aConfInt

#contro prova
confint(model,level = 1-a)
```
## 4. Quali sono le assunzioni necessarie per poter aver stime puntuali per i valori α e β? Quali ##    sono le assunzioni necessarie per poter ottenere delle stime intervallari per α e β?

Le assunzioni da fare sono quella di una distribuzione normale dei rumori, quindi che epsilon~N(0,sd^2), indipendente da X e indipendente tra le osservazioni, sotto questa prima assunzione ne deriva che lo stimatore di alpha e Beta siano distribuite Normalmente

## 5. Si aggiunga la retta delle relazione stimata tra alcohol e nitrogen al graﬁco ottenuto al         punto 1.

```{r}
plot(alcohol~nitrogen, data=grains, pch=16, col="orange")
abline(model, col="red", lwd=2.5)
```

## 6. Il dataset contiene la variabile location. Si scriva in forma estesa il modello che R stima                 quando si usa la funzione lm(alcohol~location, data = grain).
```{r}
library(fastDummies)
plot(nitrogen~location, data=grains)
#grains<-transform(grains, Aberdeen = ifelse(location=="Aberdeen", 1, 0 ))
#grains<-transform(grains, Berwicks = ifelse(location=="Berwicks", 1, 0 ))
#grains<-transform(grains, E.Lothian = ifelse(location=="E.Lothian", 1, 0 ))
#grains<-dummy_cols(grains, select_columns = "location")
model_q <- lm (alcohol ~ (location) , data=grains)
summary(model_q)
```
Considerando il valore del p-value della statistica F possiamo dire che è possibile rigettare l'ipotesi nulla : H0: mean_Aberdeen = mean_Berwicks = mean_E.Lothian = mean_Norfolk

verificabile tramite l'analisi della varianza ANOVA

Questo significa che location è un predittore statisticamente significativo

## 7. E´ valida l’aﬀermazione che la variabile location spiega una buona parte della variabilit`a della variabile alcohol?

```{r}
aov(model_q)
anova(model_q)
```

Cosiderando il modello sopra descritto e la seguente one way anova, per il valore della statistica F e del p-value estremamente basso pare che location abbia un impatto sulla variabile alcohol

## 8. Se si aggiunge la variabile location al modello in eq. (1) in cui solo nitrogen era presente nel modello, l’aggiunta di location risulta signiﬁcativa? Come si pu`o misurare l’evidenza contro la non-inclusione di location nel modello?

```{r}
library(car)
model2<-lm(alcohol~nitrogen+(location), data = grains)
anova(model)
anova(model2)
anova(model, model2)




```
L'aggiunta delle variabile Location sembra aver si abbassato Residuals Standard Square RSS però sembra essere significativa ad un livello del 10%, più piccolo è il residuo mieglio il modello fitta con i dati

## 9. Si produca un graﬁco della relazione tra location e nitrogen - cosa si pu`o notare?
```{r}
scatterplot(nitrogen~factor(location), data=grains)
```
Possiamo notare come la location pare essere significativa sulla quantità di idrogeno presente

## 10. Come si spiega la diﬀerenza dei p-value per location nei modelli stimati al punto 6 e al          punto 8?

```{r}
step(model, scope = list(upper=model2), direction = "both", trace=1)
```
## 11. Usando il modello speciﬁcato in eq. (1): si predica il valore medio della resa di alcool         per del grano contenente il 1.9% e il 2.7% di azoto per kilogrammo.
```{r}
#alcohol ~ nitrogen
predict(model, newdata = data.frame(nitrogen=c(1.9,2.7)), level = "prediction", se.fit = TRUE)
```
## 12. Si stimino gli intervalli di conﬁdenza al 95% per i valori medi della resa di alcool 11. Quale `e l’ampiezza di questi intervalli: si spieghi la diﬀerenza nell’ampiezza.
       
```{r}
confInterval<-predict(model, newdata=data.frame(nitrogen=c(1.9,2.7)),interval = "confidence", level = 1-0.05/2)
confInterval
```
il primo intervallo è più stretto rispetto al secondo poichè il valore di X=1.9 si avvicina molto a quella che è la media del campione
\[
\text{Confidence intervals: }\hat{m}(x) \pm t_{\alpha/2, n - 2} \times s_e\sqrt{\frac{1}{n}+\frac{(x-\bar{x})^2}{\sum_{i = 1}^n(x_i-\overline{x})^2}} 
\]
I parametri che influiscono sull'ampiezza dell'intervallo sono : 
1)il livello di confidenza : \[t_{\alpha/2, n - 2}\]
2)la numerosità del campione : \[n\]
3)media: \[(x-\bar{x})^2\]


## 13. Usando il modello speciﬁcato in eq. (1): si predica il valore eﬀettivo della resa di alcool per del grano contenente il 1.9% e il 2.7% di azoto per kilogrammo. Si dia una anche una valutazione degli intervalli predittivi al 95% per questi valori.
```{r}
p<-predict(model, newdata=data.frame(nitrogen=c(1.9,2.7)))
predInterval<-predict(model, newdata=data.frame(nitrogen=c(1.9,2.7)),interval = "prediction", level = 1-0.05/2)
p;predInterval
```
Come sappiamo l'intervallo di predizione risulta più ampio rispetto al relativo intervallo di confidenza,
questo perchè l'intervallo di predizione tiene di conto della variabilità di Y  sqrt(1+...)




