---
title: "EsHotelsLinearRegression"
author: "Marco Bresciani"
date: '2022-08-10'
output: html_document
---

```{r setup, include=FALSE}
knitr::opts_chunk$set(echo = TRUE)
```

## I dati nel ﬁle hotel.csv contengono informazioni sulla temperatura (X) e sul livello di occupazione di
tre hotel (Y) in tre diverse citt`a.

```{r}
hotels<-read.csv(file="datasets/hotels.csv", header=TRUE)
names(hotels)[3]<-"Temp"
names(hotels)[4]<-"Occ"
```

## 1. Si producano graﬁci di dispersione (o altri graﬁci che si ritengono utili) per valutare la relazione tra
le variabili presenti nel dataset

```{r}
summary(hotels)
temperature<-hotels$Temp
occupation<-hotels$Occ
city<-hotels$City
month<-hotels$Month
plot(temperature, occupation)
plot(month, temperature)
```

## Si stimi un modello lineare in cui si assume che il tasso di occupazione degli alberghi dipenda dalla
temperatura: si dia un’interpretazione del modello stimato

```{r}
fit<-lm(Occ~Temp, data=hotels)
plot(fit)
summary(fit)
```
Facendo un'analisi del modello lineare fit, pare non esserci alcuna relazione di tipo lineare tra la variabile predittore e la variabile risposta, inoltre notiamo dal p-value della temperatura come essa non sia un predittore statisticamente significativo per l'occupazione
Inoltre a primo acchito notiamo anche Adjiusted R-Squared che non ci da notizie positive sulla bontà del modello

## Si stimino separatamente tre modelli lineari per ogni citt`a per studiare come il tasso di occupazione degli alberghi dipende dalla temperatura. Si dia un’interpretazione dei tre modelli confrontando i risultati con quelli ottenuti al punto 2.
```{r}
hotel_Mallorca<-subset(hotels, City=="Mallorca", select=c("Month","Temp", "Occ"))
hotel_Davos<-subset(hotels, City=="Davos", select=c("Month","Temp", "Occ"))
hotel_Basel<-subset(hotels, City=="Basel", select=c("Month","Temp", "Occ"))



fitMallorca<-lm(Occ~Temp, data=hotel_Mallorca)
fitDavos<-lm(Occ~Temp, data=hotel_Davos)
fitBasel<-lm(Occ~Temp, data=hotel_Basel)


plot(hotel_Mallorca$Temp,hotel_Mallorca$Occ, col="orange", pch=16)
abline(fitMallorca, lwd=2.5, col="red")
plot(hotel_Davos$Temp,hotel_Davos$Occ, col="blue",  pch=16)
abline(fitDavos, lwd=2.5, col="red")
plot(hotel_Basel$Temp,hotel_Basel$Occ, col="green",  pch=16)
abline(fitBasel, lwd=2.5, col="red")


summary(fitMallorca)
summary(fitDavos)
summary(fitBasel)
```

```{r}
fit_updated<-update(fit, . ~ . + I(Temp^2))
par(mfrow=c(2,2))
plot(fit_updated)
boxcox(fit_updated)
fit_updated <- lm(log(Occ) ~ Temp + I(Temp^2), data = hotels)
plot(fit_updated)
```

