---
title: "RentAnalysis"
author: "Marco Bresciani"
date: '2022-08-05'
output: html_document
---

```{r setup, include=FALSE}
knitr::opts_chunk$set(echo = TRUE)
```
# DataSet income happiness
```{r}
library(car)
incomes<-read.csv("income.data.csv",  header=TRUE)
summary(incomes)
```
# 1. Visualizzazione del modello
```{r}
fitIncome<-lm(happiness~income, data=incomes)
plot(happiness~income, data=incomes, col="darkBlue", pch=16)
abline(fitIncome, col="orange", lwd=2.5)

```

# 2. Analisi dei residui

```{r}
summary(fitIncome)
#Analisi dei residui
mean(residuals(fitIncome)) # 0
par(mfrow=c(2,2))
cor(residuals(fitIncome),incomes$income) #correlazione 0
plot(residuals(fitIncome)~incomes$income, main="Correlazione")
plot(residuals(fitIncome)~fitted(fitIncome), main="Varianza") #varianza omogenea
hist(residuals(fitIncome), prob=TRUE, col="orange", main="distribuzione Residui")
curve(dnorm(x,mean=0, sd=sd(residuals(fitIncome))), add=TRUE, col="red", lwd=2.5) #distribuzione normale
qqPlot(fitIncome, main="qqPlot")
```
# 3. Predizione sul modello adattato
```{r}
pd<-predict(fitIncome, newdata=data.frame("income"=7.000))
pd
```
# 4. Inferenza sul modello
```{r}
summary(fitIncome)

# H0: B1 = 0 vs HA: B1 != 0
# T = B1hat - 0 / SE(B1hat)
Tbeta1 <- (0.71383 - 0) / (0.01854)

# H0: B0 = 0 vs HA: B0 != 0
# T = B0hat - 0 / SE(B0hat)
Tbeta0<- (0.20427 - 0) / (0.01854)

#calcolo del p-value B1 e B0
p_valueB1 <- 2*(1-pt(abs(Tbeta1), df=496))
p_valueB0 <- 2*(1-pt(abs(Tbeta0), df=496))

```

il valore del pvalue rasenta lo 0 nell'ipotesi bilaterare, quindi concludiamo che il predittore è 
statisticamente significativo

Trattandosi di un'ipotesi biLaterale è possibile verificarla attraverso gli intervalli di confidenza a un
certo livello di significatività alpha, come segue:

```{r}
alpha<-0.01
confint(fitIncome, level = 1-alpha)


```
Sappiamo cosi' che non è possibile rifiutare tutti i valori di un'ipotesi alternativa
che rientrino nell'intervallo dell'intercetta(B0) e di income(B1) a un livello di significatività alpha

4. Intervalli di previsione e confidenza del modello
```{r}
summary(incomes$income)
new_x<-seq(1.506, 7.482, by = 0.05)
predInt<-predict(fitIncome, newdata = data.frame("income" = new_x), interval = "prediction")
confInt<-predict(fitIncome, newdata = data.frame("income" = new_x), interval = "confidence")

plot(happiness~income, data=incomes, pch=16, col="darkGreen")
abline(fitIncome, col="red", lwd=2.5)
#disegna lower and upper bound conf interval
lines(new_x, confInt[,2], col="blue", lty=2, lwd=1.5)
lines(new_x, confInt[,3], col="blue", lty=2, lwd=1.5)
#disegna lower and upper bound conf prediction
lines(new_x, predInt[,2], col="orange", lty=2, lwd=1.5)
lines(new_x, predInt[,3], col="orange", lty=2, lwd=1.5)
```

